【裁判字號】    90,上易,641
【裁判日期】    900613
【裁判案由】    妨害家庭
【裁判全文】
臺灣高等法院高雄分院刑事判決    九十年度上易字第六四一號
    上  訴  人  台灣高雄地方法院檢察署檢察官
    被      告  乙○○
    選任辯護人  雷烘慶
右上訴人因被告妨害家庭案件，不服臺灣屏東地方法院八十九年度易字第一七三二號
中華民國八十九年十二月三十日第一審判決（起訴案號：臺灣屏東地方法院檢察署八
十九年度偵字第六五一三號），提起上訴，本院判決如左：
      主  文
原判決撤銷。
乙○○連續與有配偶之人相姦，處有期徒刑肆月，如易科罰金，以參佰元折算壹日。
      事實
一、乙○○明知林幸貞（另案業據告訴人甲○○撤回告訴，經檢察官為不起訴處分）
    係有配偶之人，竟基於概括之犯意，自民國（下同）八十八年四月間某日起，在
    屏東縣林邊鄉○○村○○路五巷二九號之一住處，連續與之發生性關係，迄八十
    九年一月六日，林女在屏東寶健醫院產下一子。嗣為甲○○發覺，而於八十九年
    六、七月間查知係乙○○。
二、案經甲○○訴請台灣高雄地方法院檢察署，轉請台灣高等法院高雄分院檢察署移
    由台灣屏東地方法院檢察署檢察官偵查起訴。
      理  由
一、訊據被告乙○○固供承右揭與林幸貞相姦之事實；惟辯稱：告訴人甲○○於八十
    八年間即知悉係被告所為，卻遲至八十九年十月十二日始提出告訴，顯已逾告訴
    期間云云。經查，告訴人陳稱：「約八十九年六、七月間，我看到林幸貞有與人
    在一起，我那時以車子號碼查，才知道是蔡姓者所有，於是我回去翻電話簿找到
    一個姓蔡的電話，我打電話到我太太的娘家，問看看有無一個姓蔡的人在那裡：
    ：那時我才知道」等語；而被告於本院供稱：於本案案發前並不認識告訴人，第
    一次和告訴人碰面，係在八十九年十月十二日告訴人告訴被告之後，告訴人於八
    十九年八、九月間才打電話給被告，林幸貞在醫院生產，並未留下被告之資料等
    情在卷。對照被告此項在案發之前並不認識告訴人，及第一次與告訴人見面之時
    間，告訴人第一次打電話給被告之時間，且被告未在林幸貞生產之醫院留下個人
    資料等供述，並參酌告訴人於八十八年十一月三十日對其配偶林幸貞提起妨害家
    庭之告訴，被告乙○○並未列名其上，告訴狀及告訴人陳述內容亦未片語隻字提
    及「乙○○」之人，有本院調取臺灣高雄地方法院檢察署八十八年度偵字第二九
    一三五號卷可查，苟告訴人當時已知悉被告其人，衡情應無僅對林幸貞提出告訴
    之理。綜合上開各情相互印證以觀，足見告訴人所陳稱其於八十九年六、七月間
    始知悉與其妻相姦者為被告一節，應屬可採，則告訴人於八十九年十月十二日向
    檢察官提起本案告訴，顯未逾六個月之告訴期間。至於上開告訴人告訴林幸貞妨
    害家庭案件，於八十九年二月二十五日檢察官訊問時，檢察官雖曾訊問林幸貞：
    「何時與蔡『中』彬交往發生關係﹖」，但有如前述，告訴人於該案件並未提及
    「乙○○」其人，且遍查該案卷林幸貞亦未提及「乙○○」之人，檢察官亦未傳
    訊「乙○○」，「乙○○」亦未曾到庭，自不能以檢察官訊問時提及「蔡中彬」
    ，遽認告訴人已知悉「乙○○」之年籍住所等資料而認確實知悉「乙○○」之人
    ；又告訴人於原審雖陳稱：「（你何時看到兩人同坐一台車﹖）答：：：八十九
    年一月份，停紅綠燈時記下車牌的，循線查獲的」，但於本院調查時進一步澄清
    陳稱：「因車子是他父親的名字，我慢慢查，八十九年五、六月間才知道（被告
    ）」（見本院九十年四月二十三日訊問筆錄），並陳稱八十八年十一月間並未向
    被告要求賠償新台幣（下同）一百萬元，是向林幸貞要的，於原審陳稱：「（你
    何時知道這件事﹖）答：八十八年十一月間才知道，知道後我跟他們講，他們不
    處理」，係指跟女方娘家講，當時並不知道被告這個人（見本院上開訊問筆錄）
    。是尚難以檢察官問話提及空泛「蔡中彬」姓名，及告訴人於原審語意不清之陳
    述，執為認定告訴人於八十八年間或八十九年一月間即已知悉被告之人。
二、被告右揭與林幸貞相姦之事實，業據其坦承不諱，並經告訴人指訴綦詳，核與林
    幸貞證述情節相符，復有被告全戶戶籍謄本可稽，事證明確，被告犯行堪以認定
    。
三、核被告所為，係犯刑法第二百三十九條後段之相姦罪，應係同條前段規定處刑。
    其多次犯行，時間緊接，構成要件相同，顯係基於概括犯意為之，應依連續犯規
    定論以一罪，並加重其刑。
四、原審未詳為推求，遽認告訴人之告訴已逾告訴期間，而為公訴不受理之判決，自
    有未合，檢察官上訴意旨執此而指摘原判決不當，為有理由，應將原判決撤銷改
    判。爰審酌被告素行資料，其行為破壞他人家庭，及其犯罪後之態度等一切情狀
    （林幸貞雖與告訴人和解，願給付告訴人五十萬元，但祇給付二十八萬元，即未
    依約履行），量處有期徒刑四月，並諭知易科罰金之折算標準。按刑法第四十一
    條已於九十年一月十日修正公布，同年月十二日生效施行，被告所犯上開罪名及
    經本院判處之刑期，依修正前後規定均得易科罰金，故應依刑法第二條第一項前
    段規定，依裁判時法刑法第四十一條第一項規定諭知易科罰金之折算標準。
據上論斷，應依刑事訴訟法第三百六十九條第一項前段、第三百六十四條、第二百九
十九條第一項前段，刑法第五十六條、第二百三十九條、第二條第一項前段、第四十
一條第一項，罰金罰鍰提高標準條例第二條，判決如主文。
本案經檢察官郭振昌到庭執行職務。
中    華    民    國      九十      年       六       月     十三   日
                              臺灣高等法院高雄分院刑事第二庭
                                  審判長法官  曾永宗
                                        法官  鄭月霞
                                        法官  邱永貴
右正本證明與原本無異。
不得上訴。
                                      書記官  周能智
中    華    民    國      九十      年       六       月    十五    日
附錄：本判決論罪科刑法條：
刑法第二百三十九條
有配偶而與人通姦者，處一年以下有期徒刑；其相姦者亦同。
                                                                        Ｄ


司法院資訊處製作；財團法人民間司法改革基金會備份。
